臺北高等行政法院裁定
　　　　　　　　　　　　　93年度訴字第00945號
原　　　告　國原育樂事業股份有限公司
代　表　人　甲○○
訴訟代理人　李耀魁（會計師）
被　　　告　財政部臺北市國稅局
代　表　人　張盛和（局長）住同上
訴訟代理人　丁○○
　　　　　　戊○○
上列當事人間因營利事業所得稅事件，原告不服行政院中華民國
85年11月25日台85訴字第41948號再訴願決定，提起行政訴訟。
本院裁定如下：
    主  文
原告之訴駁回。
訴訟費用由原告負擔。
    理  由
壹、按依修正前訴願法第27條準用同法第9條之規定，再訴願之
    提起，應自行政處分書或（訴願）決定書達到之次日起30日
    內為之。訴願事件，提起再訴願逾法定期間者應為駁回訴願
    之決定，亦為同法第17條所明定。
貳、本件原告因營利事業所得稅事件，係於85年6月11日收受財
    政部之訴願決定書，此有訴願文書郵務送達證書附於訴願卷
    可稽。計其提起再訴願之期間，應自85年6月12日起算，扣
    除在途期間零日，至85年7月11日即已屆滿。原告遲至85年7
    月20日始向原訴願機關財政部提起再訴願（依法由財政部轉
    再訴願機關行政院處理），有蓋有財政部收文章之再訴願書
    附訴願卷中可按，其再訴願顯已逾法定不變期間而違法，雖
    然再訴願決定機關仍為實體決定，原告復對之提起行政訴訟
    ，但因為其再訴願本身不合法，其本件起訴亦無從認定為合
    法，自應予以駁回。
  一就此原告雖爭執訴願決定於85年6月11日送達之合法性，而
    謂：
    (一)上開訴願決定書於85年6月11日經郵差送至台北市○○○
      路36號11樓原告當時之事務所時，是由郵差交予該大樓之
      管理員收受，但當時並未命收受文書之管理員在「訴願文
      書郵務送達證書」上簽名，而是等到事後原告已提起再訴
      願之後，才由行政院去函訴願機關財政部，要財政部將上
      開「訴願文書郵務送達證書」送回送達之郵務機關，請郵
      差再至上址，請管理員補簽名。
    (二)則在上開事實基礎下，該送達並不合法，就算事後管理員
      補簽名使送達合法，其合法送達時間也在原告提起再訴願
      以後，故原告提起再訴願並未逾越法定不變期間。
  二但查：
    (一)判斷訴願決定書是否合法送達，首應探合法送達所須具備
      之要件，這又牽涉到有關規範送達方式之法規範，其具體
      規定內容為何之課題：
      1.按依修正前訴願法第10條明定，訴願文書送達辦法...
        ，由行政院定之。
      2.而行政院則依修正前訴願法第26條制定有「行政院及各
        級機關訴願審議委員會審議規則」（該規則已於89年5
        月19日依現行訴願法，經行政院以(89)台訴字第14298
        號令修正之），其第20條明定：
        (1)第1項：訴願文書派員或囑託原處分機關或該管警察
                 機關送達者，應由執行送達人作成送達證書
                 ，採用郵務送達者，應使用訴願文書郵務送
                 達證書。
　　　　(2)第2項：訴願文書之送達，除前項規定外，準用民事
　　　　　　 　　訴訟法關於送達之規定。
      3.上開規定即是規範訴願文書送達方式之實證法。有關送
        達是否合法亦應該法規範之內容決定之。
    (二)依上開法規範，送達之合法要件主要是準用民事訴訟法之
      規定，至於送達證書之作成是否也算是合法送達構成要件
      之一部，對此本院採取否定說，而認為送達證書之作成僅
      屬送達合法之證明方法，茲說明如下：
      1.按依行政訴訟法第2節有關送達之規定，無論其送達之
        種類為何，均未規定有「收受文書權限之人必須在特定
        文書上簽名，送達方合法」之規定，顯見「有文書代收
        權限者」收受文書時，其在送達證書上簽名，非屬合法
        送達構成要件之一部，僅為其證明方法而已。
      2.而上開條文第1項之規定內容，其規範目標亦不過是為
        了留下跡證，方便事後查考，並且避免與人民發生爭議
        的一種證明方法，並沒有因此而創造出合法送達的新構
        成要件要素。
      3.何況文書送達，其目的一方面是為了確定以文書表徵之
        意思表示或意思通知已經處於受表示者或通知者所能受
        領之情況，另一方面則是為了起算法定不變期間。如果
        受領者已處於可受領之狀況，為何還要把證明方法解為
        構成要件之一部，此等解釋顯非正當。
    (三)既然送達證書僅屬證明合法送達之方法，則合法送達之證
      明方法自然不止一種，而容許以其他方法證明之。送達證
      書僅是其中證明成本最低的一種而已，並不排除其他之證
      明方法，而且當然也容許事後補蓋以證明原來之送達合法
      。
    (四)在確認送達證書僅屬合法送達之證明方法以後，接著則應
      問送達合法之客觀證明責任如何配置，對此爭點本院認為
      應由行政機關負擔，因此本案應由被告機關證明上開訴願
      決定書已於85年6月11日合法送達之待證事實。
    (五)而本院基於下述理由認定被告機關對此待證事實已盡其舉
      證責任，茲說明如下：
      1.按本件之送達方式，依民事訴訟法之分類，應被歸類為
        一般送達，而一般送達之合法構成要件規定於民事訴訟
        法第137條第1項中，即「送達於住、居所、事務所或營
        業所不獲會晤應受送達人者，得將文書付與有辨別事理
        能力之同居人或受僱人」。而大樓管理員被視為大樓各
        住戶或公司行號、團體、事務所之受僱人，有權收受送
        達之文書，乃屬實務上之通說。
      2.經查：
        (1)原告並不否認85年6月11日其公司之事務所在台北市
          ○○○路36號11樓，也不否認該大樓有管理員接收文
          件。
        (2)而85年6月11日之送達符合民事訴訟法第137條第1項
          規定之構成要件等情，業經本院傳訊證人，即送達之
          郵差丙○○查證其事，而證人丙○○到庭證稱：
          該上開送達證書確實為其投遞者（因為上面蓋有其
            編號章）。
          因為事隔多年，到底當初是否如訴願卷內所載，因
            為第1次送達時管理員沒有簽名，事後才第2次找管
            理員補行簽名，以及第2次簽名之管理員是否即為
            第1次收受訴願決定書之管理員，其已不復記憶。
          不過以上之情形，依據其過去擔任郵差職務之經驗
            而言，非常常見。而且第2次簽名者有可能即為第
            1次實際收受者（因為有些大樓管理員不會在他管
            理員以前實際收受文書之送達證書上補簽自己之姓
            名）。
        (3)而以上之證詞雖然無法直接證明待證事實，但在與訴
          願卷所附之行政院要求補簽名之函文與財政部答覆之
          覆函（85年10月17日台財訴第850613354號函）相結
          合後，可以證明「本案之訴願決定書確實已於85年6
          月11日，以符合民事訴訟法第137條第1項所定之合法
          送達方式，將該訴願決定書處於原告可以隨時自其受
          僱人受領之狀態」之待證事實為真正（因為實際簽名
          之管理員乙○○已離職，且去向不明，故本院無從查
          證張求崇是否為原來收受該訴願決定書之人），而事
          後送達證書之補簽名，就算不是實際受收文書者所簽
          ，但仍然可以確定訴願決定書已合法送達之事實。
    (六)原告以上之主張，簡言之，即是把在「受僱人在送達證書
      上簽名」解為合法送達構成要件之一部，但這樣的見解，
      顯然是增加了實證法原本不存在的構成要件要素，而且也
      不符合事務本質，因為合法送達之實質標準即是送達之文
      書，處於受文者可以隨時受領之狀況，而「受文者可以隨
      時受領狀況」判別標準之一，即是受僱人之收受而已，且
      要求受僱人在送達證書上簽名純粹是為了證明文書送達之
      真實性，如超過這個規範意旨，將之解為合法送達構成要
      件之一部，顯然超過了立法本旨，自非法律之正確解釋。
  三是以本案中訴願決定書已於85年6月11日合法送達應可確認
    ，因此原告之再訴願本來即因逾越法定不變期間，而應從程
    序上予以駁回，再訴願決定誤為實體決定，其理由雖有不妥
    ，但決定結論與本案之結果尚無不同，亦附此敘明之。
參、依行政訴訟法第107條第1項第10款、第104條、民事訴訟法
    第95條、第78條，裁定如主文。
中　　華　　民　　國　　94　　年　  11　　月　　8　　 日
                        第五庭審判長  法  官  張瓊文
                                      法  官  黃清光
                                      法  官  帥嘉寶
上為正本係照原本作成。
如不服本裁定，應於送達後10日內向本院提出抗告狀（須按他造
人數附繕本）。
中　　華　　民　　國　　94　　年　  11　　月　　8　　 日
                                      書記官  蘇亞珍
